【裁判字號】    97,訴,758
【裁判日期】    970731
【裁判案由】    違反毒品危害防制條例
【裁判全文】
臺灣臺南地方法院刑事判決               97年度訴字第758號
公  訴  人  臺灣臺南地方法院檢察署檢察官
被      告  己○○
選任辯護人  黃溫信  律師
            黃紹文  律師
上列被告因違反毒品危害防制條例案件，經檢察官提起公訴（97
年度偵字第2807、4519號），本院判決如下：
    主    文
己○○販賣第二級毒品，處有期徒刑捌年；販賣第二級毒品安非
他命所得新臺幣萬壹仟元沒收之，如全部或一部不能沒收時，
以其財產抵償之；扣案之第二級毒品安非他命壹小包（含袋重零
點肆貳公克）沒收銷燬之，如附表三編號六至九所示之物均沒收
。又轉讓第二級毒品，處有期徒刑捌月。應執行有期徒刑捌年陸
月；販賣毒品所得新臺幣萬壹仟元沒收之，如全部或一部不能
沒收時，以其財產抵償之；扣案之第二級毒品安非他命壹小包（
含袋重零點肆貳公克）沒收銷燬之，如附表三編號六至九所示之
物均沒收。
    事    實
一、己○○明知甲基安非他命係毒品危害防制條例所明定之第二
    級毒品，不得販賣，猶基於反覆販賣第二級毒品甲基安非他
    命牟利之犯意，而進行下列販賣甲基安非他命之行為：
  (一)甲○○分別於【附表一】所示之時間，以其使用之門號0000
    000000號行動電話號碼，與己○○使用之門號0000000000號
    行動電話號碼連繫，向己○○表示欲購買新臺幣 (下同)四
    千五百元甲基安非他命之意，己○○遂在【附表一】所示之
    地點，各販賣一包重約十八公克，價值四千五百元之甲基安
    非他命予甲○○，甲○○並各交付四千五百元予己○○，共
    六次。
  (二)丁○○分別於【附表二】所示之時間，以電話號碼為00-000
    0000號電話，與己○○使用之門號0000000000號行動電話號
    碼連繫，向己○○表示欲購買五百元或一千元甲基安非他命
    之意，己○○遂在【附表二】所示之地點，各販賣一包重量
    不詳、價值五百元或一千元之甲基安非他命予丁○○，丁○○並交付五百元或一千元予己○○，共四次。
  (三)丙○○於九十六年十二月十日十九時二分許，以其使用之門
    號0000000000號行動電話號碼，與己○○使用之門號000000
    0000號行動電話號碼連繫，向己○○表示欲購買一千元甲基
    安非他命之意，己○○遂在臺南縣仁德鄉○○村○○路377
    號住處，販賣一包重量不詳、價值一千元之甲基安非他命予
    丙○○，丙○○並交付一千元予己○○。
  (四)戊○○分別於九十六年十二月十日十七時四十分許及九十六
    年十二月十六日十八時十八分許，以其使用之門號00000000
    00號行動電話號碼，與己○○使用之門號0000000000號行動
    電話號碼連繫，向己○○表示欲購買五百元甲基安非他命之
    意，己○○遂在臺南縣仁德鄉○○村○○路377號住處，各
    販賣一包重量不詳、價值五百元之甲基安非他命予戊○○，
    戊○○並交付五百元予己○○，共二次。
二、己○○明知甲基安非他命係毒品危害防制條例所明定之第二
    級毒品，不得轉讓，猶基於轉讓第二級毒品甲基安非他命之
    犯意，於九十六年十二月十二日十五時許，在臺南縣仁德鄉
    ○○村○○路377號住處，無償轉讓甲基安非他命予林國良
    施用一次。
三、嗣警於九十七年二月十四日十四時六分許持本院所核發之搜
    索票，在臺南縣仁德鄉○○村○○路377號己○○住處執行
    搜索時，扣得如附表三所示之物，並循線查獲前情。
四、案經臺南縣警察局歸仁分局報告臺灣臺南地方法院檢察署檢
    察官偵查起訴。
    理    由
一、證據能力方面：本件檢察官所指被告犯罪之證據其證據能力
    之認定，詳如先前裁定中「本院認定有無證據能力」欄所載
    。
二、經本院查：
  (一)上開犯罪事實，業據被告己○○坦承不諱，核與證人甲○○
    、丁○○、丙○○、戊○○及林國良等人於檢察官偵查中之
    證述相符，而證人即買毒者丙○○、丁○○及證人即受讓毒
    品之林國良等人之尿液檢驗結果確呈甲基安非他命、安非他
    命陽性反應，此有正修科技大學出具之超微量研究中心檢驗
    報告三紙可稽，亦足認證人丙○○、丁○○、林國良等人確
    有施用毒品安非他命之習慣，渠等所證向被告購買毒品或受
    讓毒品等情確堪採信；另參以檢察官所提出被告所使用之00
    00000000號行動電話，自九十六年九月二十三日起至九十七
    年二月十四日止之雙向通聯紀錄，確與證人甲○○、丁○○
    、丙○○、戊○○、林國良等人有多筆之通聯資料，而檢察
    官所提之通訊監聽譯文資料亦可佐證證人甲○○、盧文祥、
    丙○○及戊○○等人確有以電話與被告聯繫洽商購買毒品之
    事宜，此外，並有甲基安非他命一包 (含袋重零點四二公克
    )及如附表三編號六至九所示之物扣案可資佐證，經互核後
    確與被告之自白相符，足認被告確有販賣第二級毒品安非他
    命予證人甲○○、丁○○、丙○○及戊○○等人，及轉讓毒
    品安非他命予證人林國良之犯行。
  (二)又非法販賣安非他命係政府嚴予查緝之違法行為，非可公然
    為之，且不論是瓶裝或紙包之安非他命，均可任意分裝或增
    減其分量，而每次買賣之價量，亦隨時隨雙方關係之深淺、
    當時之資力、需求程度及對行情之認知等因素，機動的調整
    ，因之販賣之利得，除經坦承犯行，或價量均達到明確外，
    委難查得實情，職是之故，縱未確切查得販賣賺取之實際差
    價，但除別有事證，足認係按同一價格，確未牟利外，尚難
    執此認非法販賣之事證有所不足，致知過坦承者難辭重典，
    飾詞否認者反得逞僥倖，而失情理之平；且安非他命價格昂
    貴，取得不易，凡為販賣之不法勾當者，苟無利可圖，應無
    甘冒被查緝法辦重刑之危險，平白無端義務為該買賣之工作
    ，是其販入之價格必較售出之價格低廉，而有從中賺取買賣
    差價牟利之意圖及事實，應屬合理之認定，是以本件檢察官
    雖未具體指證被告之利得究為何，然被告與證人甲○○、丁○○、丙○○及戊○○等人間並非親故至交，其販賣毒品予
    該證人等苟無利得，豈會甘冒重刑之風險，一再與之相約交
    易毒品之理，故被告有販賣毒品圖利之意圖，甚為明顯。
  (三)綜上所查事證，本件被告販賣毒品及轉讓毒品之犯行，事證
    明確，其犯行堪以認定。
三、核被告所為，係犯毒品危害防制條例第四條第二項之販賣第
    二級毒品罪及同條例第八條第二項之轉讓第二級毒品罪。查
    被告所犯之販賣毒品之犯行，其犯罪態樣本質上具有反覆、
    延續實行之特徵，而為販毒行為之初，實有對於其所認識或
    經他人介紹之買毒者，為販賣毒品之概括犯意，且在密切接
    近之一定時、地，持續實行多次行為，依社會通念，其多次
    販毒行為於客觀上應認為符合一個反覆、延續性之行為觀念
    ，於刑法評價上，即應僅成立一罪，而為集合犯。被告所犯
    販賣安非他命及轉讓安非他命之犯行，犯意各別、構成要件
    不同，應分論併罰。爰審酌被告明知安非他命對人體之危害
    甚大，竟為圖私利而販賣毒品或為轉讓毒品，足以使購買或
    受讓之施用者導致精神障礙、性格異常，甚至造成生命危險
    之生理成癮性及心理依賴性，戕害國民身心健康，惡性非輕
    、參酌被告販賣毒品次數、數量，販毒行為危害社會之嚴重
    性，且被告犯後坦承犯行之犯罪後態度等一切情狀，對被告
    各量處如主文所示之刑，並定其應執行刑，以示懲儆。至於
    檢察官雖具體求刑有期徒刑十二年，惟本院審酌上開情狀，
    認檢察官之求刑尚屬過重，就被告之犯行科以如主文所示之
    刑，已足堪懲戒，併此敘明。
四、辯護人雖請求本院就被告之犯行依刑法第五十九條酌減其刑
    ，惟按犯罪之情狀顯可憫恕，認科以最低度刑仍嫌過重者，
    得酌量減輕其刑，刑法第五十九條固定有明文。惟本院經考
    慮再三，仍認被告之行為在客觀上尚不足以引起一般同情，
    而以量處如主文所示之刑為適當，茲分敘如下：
  (一)判決先例：
    1.刑法第五十九條規定犯罪情狀顯可憫恕，認科最低度刑仍
      嫌過重者，得酌量減輕其刑，固為法院得自由裁量之事項
      ，然並非漫無限制，必須犯罪另有特殊之原因與環境，在
      客觀上足以引起一般同情，認為即予宣告法定最低度刑，
      猶嫌過重者，始有其適用。是法院為此項裁量減輕時，必
      須就被告全部犯罪情狀在客觀上是否足以引起社會上一般
      人之同情而可憫恕之情形，予以審酌，並於判決理由內詳
      加說明，方為適法，最高法院96年度台上字第3267號判決
      要旨可資參酌。
    2.按量刑固屬法院自由裁量之職權，然仍應受比例原則等法
      則之拘束，並非可恣意為之，致礙及公平正義之維護，必
      須兼顧一般預防之普遍適應性與具體個案特別預防之妥當
      性，始稱相當。而刑法第五十九條之酌量減輕其刑，必於
      犯罪之情狀，在客觀上足以引起一般同情，認為即予宣告
      法定低度刑期，猶嫌過重者，始有其適用；至於被告無前
      科、家境貧困、肢體殘障、坦白犯行，犯罪所得低微等情
      狀，僅可為法定刑內從輕科刑之標準，不得據為酌量減刑
      之理由，最高法院94年度台上字第9號判決要旨可資參酌。
    3.按刑法第五十九條之酌量減輕其刑，必須犯罪有特殊之原
      因，在客觀上足以引起一般之同情，認為即予宣告法定最
      低度刑期仍嫌過重者始有其適用。依原判決所載上訴人有
      多次施用毒品前科，素行不良，販賣之海洛因足以導致施
      用者產生精神障礙、性格異常之身心，戕害國人身體健康
      ，且有危害社會安全之虞，惡性非輕等情形，則上訴人如
      確有連續販賣海洛因予他人之事實，在客觀上尚有何憫恕
      之可言？乃原判決竟以販賣毒品所得僅一萬四千元為由，
      引用刑法第五十九條為酌予減輕其刑之論據，適用法則，
      自難謂合，最高法院92年度台上字第3020號判決要旨可資
      參酌。
  (二)揆諸上開最高法院判決要旨可知，被告有無前科、家境是否
    貧困、有無坦白犯行，犯罪所得是否低微等情狀，均僅可為
    刑法第五十七條法定刑內從輕科刑之標準及審酌之事項，尚
    不得據為酌量減刑之理由，必須犯罪另有特殊之原因與環境
    ，亦即必須兼顧一般預防之普遍適應性與具體個案特別預防
    之妥當性，始可適用刑法第五十九條之酌減。經查，第二級
    毒品安非他命足以導致施用者產生精神障礙、性格異常之身
    心，戕害國人身體健康，且有危害社會安全之虞，販賣毒品
    之行為自屬國際公敵，惡性非輕，則本案被告雖販賣毒品安
    非他命予如事實欄一所示之人之次數不多、所得僅為三萬一
    千元之事實，甚至辯護人所主張之被告與妻子離異，獨力扶
    養獨子，而其獨子在學品學兼優等情，在客觀上均難認定其
    就販賣毒品安非他命之犯行有何具體值得憫恕之處，本院仍
    認為尚無適用刑法第五十九條減刑之規定，併此敘明。
五、沒收部分：
  (一)按毒品危害防制條例第十九條第一項規定，係採義務沒收主
    義，故販賣毒品所得之金錢，如能認定確係販賣毒品所得之
    款項，均應宣告沒收，不以當場搜獲扣押者為限，但因其並
    無「不問屬於犯人與否，沒收之」之特別規定，仍以沒收物
    屬於犯人所有者為限，始得依該規定予以沒收（最高法院九
    十三年度臺上字第一二一八、二六七○、二七四三號刑事判
    決要旨參照）。茲本於罪疑惟輕原則，被告販賣毒品之次數
    及金額，均以最有利於被告之方式計算，是被告所供承犯罪
    事實欄一(一)所示之販毒所得為二萬七千元 (4500×6＝27000
    )，事實欄一(二)所示之販毒所得為二千元 (500×4＝2000)，
    事實欄一(三)所示之販毒所得為1000元，事實欄一(四)所示之販
    毒所得為1000元 (500×2＝1000)，共計三萬一千元(27000+
    2000+1000+1000＝31000)，是以就被告所有之販毒所得均應
    予宣告沒收分，如全部或一部不能沒收時，以其財產抵償之
    。
  (二)至於扣案如附表三編號一所示之第二級毒品安非他命一包（
    含袋重零點四二公克），應依毒品危害防制條例第十八條第
    一項前段之規定，予以宣告沒收銷燬之；扣案如附表三編號
    六至九所示之物均係被告所有，且均係供販賣毒品安非他命
    所用之物，爰依刑法第三十八條第一項第二款宣告沒收之。
    另扣案如附表三編號二至五所示之物，依該等物品之功用及
    性質，均非被告直接持供本件犯罪所用之物，且非屬違禁物
    ，爰均不另為沒收之諭知。
據上論斷，應依刑事訴訟法第二百九十九條第一項前段，毒品危
害防制條例第四條第二項、第八條第二項、第十八條第一項前段
、第十九條第一項，刑法第十一條前段、第五十一條第五款、第
三十八條第一項第二款，判決如主文。
本案經檢察官乙○○到庭執行職務。
中    華    民    國    97    年    7     月    31    日
                  刑事第二庭  審判長  法  官  蘇義洲
                                      法  官  洪士傑
                                      法  官  徐文瑞
以上正本證明與原本無異。
如不服本判決應於收受本判決後10日內向本院提出上訴書狀，並
應敘述具體理由。如未敘述上訴理由者，應於上訴期間屆滿後20
日內向本院補提理由書狀（均須按他造當事人之人數附繕本），
切勿逕送上級法院。
                                      書記官  李佩珊
中    華    民    國    97    年    7     月    31    日
毒品危害防制條例第4條第2項
製造、運輸、販賣第二級毒品者，處無期徒刑或7年以上有期徒刑
，得併科新臺幣7百萬元以下罰金。
毒品危害防制條例第8條第2項
轉讓第二級毒品者，處6月以上5年以下有期徒刑，得併科新臺幣
70萬元以下罰金。
 【附表一】被告己○○販賣甲基安非他命予甲○○之時間：
  ┌──┬────────┬────────┬───────────┐
  │編號│    時   間     │  地       點   │認定前揭時間點之證據  │
  ├──┼────────┼────────┼───────────┤
  │ 一 │96年11月10日22時│臺南縣仁德鄉中山│1、甲○○與己○○之通 │
  │    │28分許          │路377號己○○住 │   聯記錄。           │
  │    │                │處              │2、甲○○與己○○之通 │
  │    │                │                │   聯譯文（編號138、14│
  │    │                │                │   0、171）           │
  ├──┼────────┼────────┼───────────┤
  │ 二 │96年11月11日18時│臺南縣仁德鄉中山│1、甲○○與己○○之通 │
  │    │26分許          │路377號己○○住 │   聯記錄。           │
  │    │                │處              │2、甲○○與己○○之通 │
  │    │                │                │   聯譯文（編號208）。│
  ├──┼────────┼────────┼───────────┤
  │ 三 │96年11月12日21時│臺南縣仁德鄉仁義│1、甲○○與己○○之通 │
  │    │3分許           │路205號國妃鷹堡 │   聯記錄。           │
  │    │                │汽車旅館前      │2、甲○○與己○○之通 │
  │    │                │                │   聯譯文（編號232、23│
  │    │                │                │   3）。              │
  ├──┼────────┼────────┼───────────┤
  │ 四 │96年11月13日22時│臺南縣仁德鄉中山│1、甲○○與己○○之通 │
  │    │54分許          │路377號己○○住 │   聯記錄。           │
  │    │                │處              │2、甲○○與己○○之通 │
  │    │                │                │   聯譯文（編號252、25│
  │    │                │                │   5、278）。         │
  ├──┼────────┼────────┼───────────┤
  │ 五 │96年11月15日19時│臺南縣仁德鄉中山│1、甲○○與己○○之通 │
  │    │23分許          │路377號己○○住 │   聯記錄。           │
  │    │                │處              │2、甲○○與己○○之通 │
  │    │                │                │   聯譯文（編號311、32│
  │    │                │                │   5、327）。         │
  ├──┼────────┼────────┼───────────┤
  │ 六 │96年11月16日18時│臺南縣仁德鄉仁義│1、甲○○與己○○之通 │
  │    │11分許          │路205號國妃鷹堡 │   聯記錄。           │
  │    │                │汽車旅館前      │2、甲○○與己○○之通 │
  │    │                │                │   聯譯文（編號353、35│
  │    │                │                │   5）。              │
  └──┴────────┴────────┴───────────┘
 【附表二】被告己○○販賣甲基安非他命予丁○○之時間：
  ┌──┬────────┬────────┬───────────┐
  │編號│    時   間     │  地       點   │認定前揭時間點之證據  │
  ├──┼────────┼────────┼───────────┤
  │ 一 │96年12月10日17時│臺南縣仁德鄉中山│1、丁○○與己○○之通 │
  │    │30分許          │路377號己○○住 │   聯記錄。           │
  │    │                │處              │2、丁○○與己○○之通 │
  │    │                │                │   聯譯文（編號787）  │
  │    │                │                │3、丁○○之結證。     │
  ├──┼────────┼────────┼───────────┤
  │ 二 │96年12月10日22時│臺南縣仁德鄉仁義│1、丁○○與己○○之通 │
  │    │14分許          │路棒球場門口    │   聯記錄。           │
  │    │                │                │2、丁○○與己○○之通 │
  │    │                │                │   聯譯文（編號824）  │
  │    │                │                │3、丁○○之結證。     │
  ├──┼────────┼────────┼───────────┤
  │ 三 │96年12月17日8時4│臺南縣仁德鄉中山│1、丁○○與己○○之通 │
  │    │3分許           │路377號己○○住 │   聯記錄。           │
  │    │                │處              │2、丁○○與己○○之通 │
  │    │                │                │   聯譯文（編號974）  │
  │    │                │                │3、丁○○之結證。     │
  ├──┼────────┼────────┼───────────┤
  │ 四 │96年12月17日14時│臺南縣仁德鄉中山│1、丁○○與己○○之通 │
  │    │38分許          │路377號己○○住 │   聯記錄。           │
  │    │                │處              │2、丁○○與己○○之通 │
  │    │                │                │   聯譯文（編號978）  │
  │    │                │                │3、丁○○之結證。     │
  └──┴────────┴────────┴───────────┘
 【附表三】本案扣押物品：
┌──┬─────────┬────┬────────┬───┐
│編號│扣押物品          │數量    │扣押地點        │所有人│
├──┼─────────┼────┼────────┼───┤
│一  │甲基安非他命      │一小包（│臺南縣仁德鄉仁義│己○○│
│    │                  │含袋重  │村中山路377號鍾 │      │
│    │                  │0.42公克│銘洋住處        │      │
│    │                  │）      │                │      │
├──┼─────────┼────┼────────┼───┤
│二  │甲基安非他命殘渣袋│十個    │同上            │同上  │
├──┼─────────┼────┼────────┼───┤
│三  │點火器            │一支    │同上            │同上  │
├──┼─────────┼────┼────────┼───┤
│四  │玻璃球吸食器      │一個    │同上            │同上  │
├──┼─────────┼────┼────────┼───┤
│五  │塑膠吸食器        │二個    │同上            │同上  │
├──┼─────────┼────┼────────┼───┤
│六  │夾鍊袋            │一包    │同上            │同上  │
├──┼─────────┼────┼────────┼───┤
│七  │提撥管            │二支    │同上            │同上  │
├──┼─────────┼────┼────────┼───┤
│八  │電子磅秤          │一台    │同上            │同上  │
├──┼─────────┼────┼────────┼───┤
│九  │行動電話（內含電話│一支    │同上            │同上  │
│    │號碼0000000000號晶│        │                │      │
│    │片卡一只）        │        │                │      │
└──┴─────────┴────┴────────┴───┘


司法院資訊處製作；財團法人民間司法改革基金會備份。
